【裁判字號】    98,台上,2303
【裁判日期】    981210
【裁判案由】    遷讓房屋
【裁判全文】
最高法院民事裁定            九十八年度台上字第二三○三號
上  訴  人  臺中商業銀行股份有限公司
法定代理人  丙○○
訴訟代理人  傅國光律師
被 上訴 人  甲○○○○○○○○○○
            乙○○
共      同
訴訟代理人  張慶宗律師
上列當事人間請求遷讓房屋事件，上訴人對於中華民國九十八年
九月九日台灣高等法院台中分院再審判決（九十八年度再字第一
三號），提起上訴，本院裁定如下：
    主  文
上訴駁回。
第三審訴訟費用由上訴人負擔。
    理  由
按上訴第三審法院，非以原判決違背法令為理由，不得為之。又
提起上訴，上訴狀內應記載上訴理由，表明原判決所違背之法令
及其具體內容、依訴訟資料合於該違背法令之具體事實，同法第
四百六十七條、第四百七十條第二項第一、二款分別定有明文。
而依同法第四百六十九條規定，判決有該條所列各款情形之一者
，為當然違背法令。是當事人提起上訴，以同法第四百六十九條
規定之情形為上訴理由時，其上訴狀或理由書應表明該判決所違
背之法令條項，或有關判例、解釋字號，或成文法以外之習慣或
法理等及其具體內容，暨係依何訴訟資料合於該違背法令之具體
事實。如未依上述方法表明，或其所表明者與上開法條規定不合
時，即難認為已合法表明上訴理由，其上訴自非合法。本件上訴
人對於原判決提起上訴，雖以該判決有理由矛盾等違背法令為由
，惟核其上訴理由狀所載內容，仍屬就原審取捨證據、認定事實
之職權行使及其他與判決結果不生影響之理由，指摘其為不當，
並就原審所論斷：本件前訴訟程序原確定判決既認被上訴人間就
系爭建物確有租賃契約存在，被上訴人甲○○○○○○○○○○
並基於租賃關係占有該建物，得依民法第四百二十五條第一項規
定，對上訴人主張租賃關係存在，則上訴人請求被上訴人遷還系
爭建物及返還不當得利，為屬無據，並於主文諭示駁回上訴人之
訴，核無判決理由與主文顯有矛盾情形。上訴人指被上訴人租約
迥異常情、租期二十年、租金低廉、第八年起始付租金、簽約雙
方有姻親關係、租約重複公證等情，原確定判決棄置上開事證未
論，理由欄與第一審法院調查之證據不符，另乙○○簽有切結書
，有租約應通知上訴人而刻意隱瞞，被上訴人所言租金低廉，係
因親戚情誼、第八年始繳租金等語，更與經驗法則相背，竟為原
確定判決所採信云云，核係原確定判決取捨證據、認定事實之結
果，上訴人依民事訴訟法第四百九十六條第一項第二款規定提起
再審之訴，即無理由等情，泛言謂為違法，而非表明該判決所違
背之法令及其具體內容，暨依訴訟資料合於該違背法令之具體事
實，難認其已合法表明上訴理由。依首揭說明，應認其上訴為不
合法。
據上論結，本件上訴為不合法。依民事訴訟法第四百八十一條、
第四百四十四條第一項前段、第九十五條、第七十八條，裁定如
主文。
中    華    民    國  九十八  年   十二   月    十    日
                      最高法院民事第五庭
                          審判長法官  朱  建  男
                                法官  顏  南  全
                                法官  林  大  洋
                                法官  沈  方  維
                                法官  王  仁  貴
      本件正本證明與原本無異
                                      書  記  官
中    華    民    國  九十八  年   十二   月  二十三  日
                                                      Q


司法院資訊處製作；財團法人民間司法改革基金會備份。
